【裁判字號】    98,法,40
【裁判日期】    981231
【裁判案由】    聲請變更捐助暨組織章程
【裁判全文】
臺灣板橋地方法院民事裁定                98年度法字第40號
聲  請  人  甲○○
上列聲請人聲請變更財團法人醒吾技術學院捐助章程，本院裁定
如下：
    主    文
財團法人醒吾技術學院民國98年10月14日修訂之如附表所示關於
第5條、第6條、第7條、第8條、第9條、第10條、第12條、第13
條、第14條、第16條、第17條、第18條、第19條、第20條、第21
條、第22條、第23條、第24條、第25條、第26條、第27條、第28
條、第30條、第31條捐助暨組織章程，准予補充變更。
聲請人其餘聲請駁回。
聲請程序費用由聲請人負擔。
    理    由
一、本件聲請意旨略以：為財團法人醒吾技術學院辦理變更登記
    ，爰依民法第62條及教育部98年11月6日台技(二)字第0980182
    918 號核定函，聲請裁定變更等語，並提出醒吾技術學院董
    事會開會通知單、醒吾技術學院董事會第14屆98學年度第2
    次董事會會議議程、醒吾技術學院董事會第14屆98學年度第
    2次董事會會議記錄、教育部98年11月6日台技(二)字第098018
    2918號函、財團法人醒吾技術學院捐助章程核定本、財團法
    人醒吾技術學院捐助章程、修正對照表、臺北縣林口鄉戶政
    事務所94年8月31日北縣林戶字第0940002435 號函、門牌證
    明書、建築改良物所有權狀、臺北縣林口鄉戶政事務所98年
    7 月10日函、財團法人醒吾技術學院捐助章程、法人登記證
    書等件為證。
二、按民法第62條規定：「財團之組織及其管理方法，由捐助人
    以捐助章程或遺囑定之。捐助章程或遺囑所定之組織不完全
    ，或重要之管理方法不具備者，法院得因主管機關、檢察官
    或利害關係人之聲請，為必要之處分」，是依該條規定聲請
    法院就捐助章程為必要之處分者，以財團之組織不完全或重
    要之管理方法不具備為要件。同法第63條復規定：「為維持
    財團之目的或保存其財產，法院得因捐助人、董事、主管機
    關、檢察官或利害關係人之聲請，變更其組織」，是依此條
    規定聲請變更財團組織者，亦以維持財團之目的或保存其財
    產之必要為限。本件聲請人於98年10月14日召開第2 次董事
    會議，決議並認可修改章程如附件一對照表所示，惟查：
  (一)按主事務所固為財團法人設立時應登記事項之一，惟並非捐
    助章程之必要記載事項，如財團法人捐助章程載有事務所之
    地址而事後變更時，僅生法人已登記事項變更，依法應為變
    更登記之問題，毋須聲請法院為必要之處分，此觀民法第31
    條、第61條第1項第3款、非訟事件法第85條之規定即明。聲
    請人聲請准予修正原捐助暨組織章程第2 條所定事務所地址
    為臺北縣林口鄉○○村○○鄰○○路○段101號（原為臺北省臺
    北縣林口鄉○○路2 號），非屬捐助章程所定組織不完全或
    重要管理方法不具備，僅需向該管地方法院辦理變更登記即
    可，尚不得聲請法院為必要處分，是此部分聲請，於法不合
    ，不應准許。
  (二)原捐助章程第6 條係規定：「董事會之任期、選聘、解聘、
    改選、補選及董事會等事項，悉依照私立學校法及其他施行
    細則有關之規定」，相較於新修正之捐助章程第6 條增訂：
    「本財團法人董事會董事之總額為11人，由當屆董事互選之
    ，董事長對外代表本財團法人（第1項）董事每屆任期為4年
    ，連選得連任。創辦人為當然董事，不經選舉而連任」以觀
    ，其語意甚為不明，則該董事會之組成及改選，確已顯露有
    重要之管理方法不具備情事，聲請人依民法第62條之規定，
    聲請法院為必要之處分，即屬有據。至同條第3 項所定董事
    須認同辦學理念，並要求須熱心教育事業、10年以上講師資
    格、專業證照、曾任同級或較高級學校董事2 屆以上等資格
    ，與捐助章程第3 條之辦學理念相符，且有助於網羅專業、
    熱心而有經驗人擔任董事、監察人，俾達成其設立之目的，
    故聲請人聲請增列此項資格，尚非無據。
  (三)該捐助章程第1條關於名稱及章程訂立準則，第3條辦學理念
    ，第4 條關於私立學校之設立依據、第11條董事會秘書及辦
    事員之設置及職掌、第15條關於禁止他人代理董事出席、第
    29條董事長、董事及監察人經費支領、第32條章程未規定事
    項，核均無財團法人之組織不完全，或重要之管理方法不具
    備之情形，又非為維持財團之目的或保存其財產，更未變更
    其組織，自與民法第62條、第63條之規定不符
三、另查，聲請人聲請該捐助章程增列第5條捐助事宜、第7條董
    事候選人資格之限制、第8 條關於董事之遴選改選與補選、
    第9 條關於董事之解聘、第10條關於董事之出缺、第12條明
    訂董事會職權、第13條增訂董事會決議事項、第14條董事會
    之召集、第16條董事會會議法定程式、第17條董事會決議方
    式、第18條會議紀錄之作成與備查、第19條增列監察人之任
    期及資格限制、第20條監察人候選人之產生與資格限制、第
    21條增列監察人之職權、第22條監察人之解聘、第23條關於
    校長之選聘、第24條關於財團法人寄託或借貸之限制、第25
    條預算之支出及運用、第26條開源作為程序、第27條內部控
    制制度之建立、第28條會計事務、第30條利益迴避事宜、第
    31條勝餘財產之歸屬等規定，業經該財團法人第14屆98年度
    第2次董事會會議決議修訂通過，其證據業如前述，經核與
    財團法人之立法精神並不違背，且與民法有關法人之規定亦
    無抵觸，故此部分之聲請應予准許。
四、依非訟事件法第21條第1項前段，裁定如主文。
中    華    民    國    98    年    12    月    31    日
                  民事第二庭    法  官  吳振富
以上正本證明與原本無異。
如不服本裁定應於送達後10日內向本院提出抗告狀，並應繳納抗
告裁判費新台幣1,000 元整。
中    華    民    國    98    年    12    月    31    日
                                書記官  李宏明

司法院資訊處製作；財團法人民間司法改革基金會備份。
